【裁判字號】    97,交聲,3059
【裁判日期】    971107
【裁判案由】    聲明異議
【裁判全文】
臺灣臺中地方法院交通事件裁定        97年度交聲字第3059號
原處分機關  交通部公路總局臺中區監理所
異  議  人
即受處分人  甲○○
上列受處分人因違反道路交通管理處罰條例案件，對於交通部公
路總局臺中區監理所中華民國97年10月9 日所為之處分（原處分
案號：中監違字第裁60-F00000000號）聲明異議，本院裁定如下
：
    主    文
異議駁回。
    理    由
一、原處分機關處分意旨略以：異議人即受處分人甲○○所有車
    牌號碼1828-MU 號自用小貨車，於民國97年8 月13日17時28
    分許，在省道台1 線第123.3 公里處，因「汽車行駛於一般
    道路上汽車前座乘客未繫安全帶」違規，經苗栗縣警察局依
    違反道路交通管理處罰條例第31條第1 項規定舉發。嗣受處
    分人於期限內到案提出申訴，經警方函復略以違規屬實等語
    ，原處分機關遂於97年10月9 日以中監違字第裁60-F000000
    00號裁決書裁處罰鍰新臺幣（下同）1,500 元，逾期則依裁
    決書處罰主文規定裁處。雖受處分人辯稱照片中之乘客是模
    型人而非真人，然受處分人於97年9 月4 日之申訴書僅對取
    締合法性質疑，並未陳述前座乘客係模型人，經苗栗縣警察
    局函復稱違規屬實後，受處分人始辯稱不是真人，此與常理
    不合等語，是原處分機關依法裁處應無不合等語。
二、聲明異議意旨略以：受處分人被錄影之照片實乃模型人，不
    是真人，道路交通管理處罰條例並無規定模型人需繫安全帶
    ，若有必要可拿模型人來證明云云。
三、按汽車行駛於道路上，其汽車駕駛人或前座乘客未繫安全帶
    者，處駕駛人1,500 元罰鍰，道路交通管理處罰條例第31條
    第1 項定有明文。
四、經查：受處分人甲○○於97年8 月13日17時28分許，駕駛車
    牌號碼1828-MU 號自用小貨車，在省道台一線第123.3 公里
    處，因「汽車行駛於一般道路上汽車前座乘客未繫安全帶」
    之違規事由，經苗栗縣警察局員警以其違反道路交通管理處
    罰條例第31條第1 項規定，以苗縣警交字第F00000000 號舉
    發違反道路交通管理事件通知單逕行舉發，嗣受處分人於期
    限內申訴，經原處分機關依法裁處罰鍰1,500 元等情，有原
    舉發機關之上開通知單、原處分機關之違反道路交通管理事
    件裁決書各1 份及採證照片2 張在卷可稽，顯見受處分人確
    有上開違規之情事無訛。雖受處分人以上開情詞置辯，惟查
    受處分人於申訴時係以「照片乃監視之用，不能取締用」、
    「取締照相於一百公尺前沒有警告指示牌」等理由，認舉發
    機關之舉發於法不合，嗣經原舉發機關函覆略謂：違規事證
    明確屬實、「標示」係針對行車速度超過規定之最高速限或
    低於規定之最低速限之違規行為，未繫安全帶則無此規定等
    語，受處分人嗣後於聲明異議時始改稱前座所載之乘客係模
    型人云云，然依社會一般人之反應，倘汽車駕駛人確實載運
    模型人而遭照相採證逕行舉發，其於申訴時自會以舉發之違
    規事實有誤而為抗辯，而受處分人之申訴理由竟以舉發不合
    法為由申訴，而無一語提及前座乘客並非真人，此實與常理
    不符，再由舉發機關之採證照片觀之，受處分人車內前座之
    乘客，其姿態自然閒適，且面朝駕駛人方向狀似與駕駛人交
    談，而其頸部皮膚之顏色，於日光照射下與駕駛座上之受處
    分人十分近似，且受處分人倘若有運送模型人之必要，隨意
    拆解置於行李箱或置於後座平躺運送均無不可，豈有大費周
    章使其屈身彎腿端坐於前座以冒充真人之理，是受處分人前
    開所辯，顯與常情不符，自難採信。另縱使受處分人事後提
    出模型人為證，亦不足以證明上開違規之時，坐於汽車前座
    之乘客即為其所提出之模型人。綜上所述，受處分人於前述
    時、地確有「汽車行駛於一般道路上汽車前座乘客未繫安全
    帶」之違規行為，堪以認定，則原處分機關因而依道路交通
    管理處罰條例第31條第1 項規定，裁處1,500 元罰鍰，依法
    並無不當，本件受處分人之聲明異議為無理由，應予以駁回
    。
五、據上論斷，應依道路交通管理處罰條例第87條第2 項，道路
    交通案件處理辦法第19條，裁定如主文。
中    華    民    國    97    年    11    月    7     日
                  交通法庭      法  官  陳玉聰
以上正本證明與原本無異。
如不服本裁定，應於送達後5日內，向本院提出抗告狀。（應附
繕本）
                                書記官  吳彩華
中    華    民    國    97    年    11    月    7     日


司法院資訊處製作；財團法人民間司法改革基金會備份。
